【裁判字號】    87,訴,270
【裁判日期】    890125
【裁判案由】    侵權行為損害賠償
【裁判全文】
臺灣高等法院民事判決    八十七年度訴字第二七○號
      原      告  甲  ○
                  乙○○○
      共      同
      訴訟代理人  徐揆智律師
      複 代理 人  李淑妃律師
      被      告  丙○○      住台北市○○路○段九七號
右當事人間因刑事附帶民事訴訟請求侵權行為損害賠償事件，經刑事庭裁定移送前來
，本院判決如左：
    主  文
被告應給付原告甲○新臺幣壹佰肆拾壹萬柒仟捌佰肆拾陸元、原告乙○○○新臺幣壹
佰零貳萬零陸佰零元，及均自民國八十六年十二月二十四日起至清償日止，按週年
利率百分之五計算之利息。
原告其餘之訴駁回。
訴訟費用由被告負擔十分之六，餘由原告負擔。
本判決第一項於原告甲○以新臺幣肆拾柒萬仟元、原告乙○○○以新臺幣拾肆萬
壹仟元為被告供擔保後，得假執行。
原告其餘假執行之聲請駁回。
    事  實
甲、原告方面：
一、聲明：求為判決：
  (一)被告應給付原告甲○新臺幣（下同）二百二十九萬三百三十九元、原告乙○○○
    一百九十一萬五千三百廿六元，並均自起訴狀繕本送達翌日起至清償之日止，按
    週年利率百分之五計算之利息。
  (二)願供擔保，請准宣告假執行。
二、陳述：
  (一)被告於民國（下同）八十六年四月三日凌晨一時許，駕駛車牌ＬＯ－三九四八號
    自用小客車，由台北縣三重市○○路往同縣新莊市方向行駛，本應注意行車速度
    依標誌規定，無標誌者，在市區道路時速不得超過四十公里，詎其能注意而疏不
    注意，冒然以時速約七十至八十公里之速度疾駛，迨行經重陽路與大智街交岔路
    口，見左前側由高銘正所騎乘自大智街駛出之車牌ＬＨＤ－二八五號機車，已閃
    煞不及，未能及時採取必要安全措施，致其所駕之車撞擊高銘正之人車，高某倒
    地顱內出血，經送醫延至同年月廿三日仍不治死亡，被告應負侵權行為之損害賠
    償責任。
  (二)因高銘正之死亡，原告為高銘正之父母親，受有下列損失：
    1.喪葬費損失六十萬零八百六十元。
    2.靈骨塔靈位寄存費用十一萬元。
      以上兩項原告甲○支付，自應由被告負賠償責任。
    3.受扶養費損失：
      原告甲○為四年六月廿八日生，現年八十二歲，身體健康，有台北縣立三重
        醫院出具之診斷證明書附卷足憑，至少尚可活十年以上，按國稅局所定扶養
        親屬寬減額每年七萬元計算，依霍夫曼計算方式，扣除中間利息，可一次請
        求五十七萬九千四百七十九元。
      原告乙○○○為十二年七月六日生，現年七十四歲，身體健康，有台北縣立
        三重醫院出具之診斷證明書附卷足憑，至少尚可活十八年以上，按國稅局所
        定扶養親屬寬減額每年七萬元計算，依霍夫曼計算方式，扣除中間利息，可
        一次請求九十一萬五千三百廿六元
    4.精神損害：
      原告老來喪子，白髮人送黑髮人，人間悲劇莫甚於此，精神倍受打擊，痛不欲
      生，應由被告賠償慰藉金，每人各一百萬元。
  (三)以上合計，被告應賠償原告甲○二百二十九萬三百三十九元，賠償原告乙○○○
    一百九十一萬五千三百廿六元。
乙、被告方面：
一、聲明：求為判決：
  (一)原告之訴及假執行之聲請均駁回。
二、陳述：
  (一)車子是我朋友的，若真有第三人責任險，我可以給原告。
  (二)願在能力範圍內賠償，惟目前實無能力支付其他金額，僅能每月負擔一些，沒辦
    法整筆負擔。
    理  由
一、原告起訴主張：被告於八十六年四月三日凌晨一時許，駕駛車牌ＬＯ－三九四八
    號自用小客車，由台北縣三重市○○路往同縣新莊市方向行駛，本應注意行車速
    度依標誌規定，無標誌者，在市區道路時速不得超過四十公里，詎其能注意而疏
    不注意，冒然以時速約七十至八十公里之速度疾駛，迨行經重陽路與大智街交岔
    路口，見左前側由高銘正所騎乘自大智街駛出之車牌ＬＨＤ－二八五號機車，已
    閃煞不及，未能及時採取必要安全措施，致其所駕之車撞擊高銘正之人車，高某
    倒地顱內出血，經送醫延至同年月廿三日仍不治死亡，被告應負侵權行為之損害
    賠償責任。爰依侵權行為之法律關係，訴請被告給付原告甲○二百二十九萬三百
    三十九元、原告乙○○○一百九十一萬五千三百廿六元，並均自起訴狀繕本送達
    翌日起至清償之日止，按週年利率百分之五計算之利息。被告就其於前揭時地駕
    車撞擊高銘正之人車，致高銘正傷重不治死亡，固不爭執，惟以：伊目前無能力
    支付其他金額，僅能每月負擔一些，沒辦法整筆負擔等語，資為抗辯。
二、原告主張：被告於前揭時地駕車超速，致撞擊伊等之子高銘正之人車，使高銘正
    傷重不治死亡之事實，業據其等於刑事案件審理時指訴甚詳，並有道路交通事故
    調查報告表、台灣板橋地方法院檢察署驗斷書、相驗屍體證明書附於刑事案卷可
    憑，復為被告所不爭執，且被告因而涉有過失致死罪，經本院刑事庭判處有期徒
    刑十月確定在案，亦經調閱本院八十六年度交上易字第六四四號刑事案卷查明屬
    實，原告之主張自堪信為真實。
三、按因故意或過失不法侵害他人之權利者，負擔損害賠償責任，民法第一百八十四
    條第一項定有明文。本件被告駕車超速，致撞擊被害人高銘正之人車，使被害人
    高銘正傷重不治死亡，原告甲○、乙○○○等人請求被告負損害賠償責任，自屬
    有據。茲就原告甲○、乙○○○等人請求之各項損害，分別審酌如下：
  (一)殯葬費部分：
    按不法侵害他人致死者，對於支出殯葬費之人，亦應負損害賠償責任，民法第一
    百九十二條第一項定有明文。原告甲○主張被害人高銘正死亡，共用喪葬費六十
    萬零八百六十元，靈骨塔靈位寄存費十一萬元，合計為七十一萬零八百六十元，
    均由伊支付，業據提出收據一紙、治喪明細表六紙、塔位寄存證明單一紙為證，
    復為被告所不爭執，且經核亦為相當，均應准許之。
  (二)扶養費部分：
    按不法侵害他人致死者，被害人對於第三人負有法定扶養義務者，加害人對於該
    第三人亦應負損害賠償責任，民法第一百九十二條第二項定有明文。
    1.原告甲○請求被告給付之扶養費用為五十七萬九千四百七十九元。查原告甲○
      為被害人之父，伊請求被告給付扶養費用，於法有據。惟原告甲○係四年六月
      二十八日出生，本件車禍發生時（即八十六年四月三日）為八十一歲，依八十
      五年臺灣地區簡易生命表（男性）之記載，尚有五．九八平均餘命。又八十五
      年之親屬免稅額為每人每年七萬元，自本件車禍發生之翌日即八十六年四月四
      日起至本件言詞辯論終結之日即八十九年一月十一日止，為已屆給付期部分之
      扶養費共十九萬三千九百元（計算式詳如附表一），自八十九年一月十二日起
      則屬未到期之扶養費，應依霍夫曼計算法扣除中間利息，共為二十一萬三千零
      八十六元，合計已到期及未到期部分之全部扶養費損失共為四十萬六千九百八
      十六元。從而原告甲○請求被告給付扶養費四十萬六千九百八十六元，為有理
      由，應准許之，逾此部分之請求，即屬無理由，不應准許。
    2.原告乙○○○請求被告給付之扶養費用為九十一萬五千三百二十六元。查原告
      乙○○○為被害人之母，伊請求被告給付扶養費用，於法有據。惟原告乙○○
      ○係十二年七月六日生，本件車禍發生時（即八十六年四月三日）為七十三歲
      ，依八十五年臺灣地區簡易生命表（女性）之記載，尚有十一．六八平均餘命
      。又八十五年之親屬免稅額為每人每年七萬元，自本件車禍發生之翌日即八十
      六年四月四日起至本件言詞辯論終結之日即八十九年一月十一日止，為已屆給
      付期部分之扶養費共十九萬三千九百元（計算式詳如附表二），自八十九年一
      月十二日起則屬未到期之扶養費，應依霍夫曼計算法扣除中間利息，共為五十
      二萬六千七百零三元，合計已到期及未到期部分之全部扶養費損失共為七十二
      萬零六百零三元。從而原告乙○○○請求被告給付扶養費七十二萬零六百零三
      元，為有理由，應准許之，逾此部分之請求，即屬無理由，不應准許。
  (三)精神慰藉金部分：
    按不法侵害他人致死者，被害人之父母子女及配偶，雖非財產上之損害，亦得請
    求賠償相當之金額，民法第一百九十四條亦定有明文。原告甲○、乙○○○各請
    求被告給付一百萬元之精神慰藉金，係以被害人高銘正為原告甲○、乙○○○之
    子，原告等老來喪子，白髮人送黑髮人，人間悲劇莫甚於此，精神倍受打擊，痛
    不欲生。本院審酌被告係東榮工專畢業，現為臨時工，月入二至三萬元，而原告
    甲○、乙○○○均係國小畢業，現均無業，且家無恒產，及兩造身分、地住、經
    濟能力、原告甲○、乙○○○所受痛苦之情，認原告甲○、乙○○○請求之精神
    慰藉金各以三十萬元為適當，逾此部分之請求則不適當，為無理由，不應准許。
六、綜上所述，原告等請求被告應給付原告甲○一百四十一萬七千八百四十六元（即
    710,860+406,986+300,000=1,417,846）、原告乙○○○一百零二萬零六百零三
    元（即720,603+300,000=1,020,603），及自八十六年十二月二十四日（即起訴
    狀繕本送達之翌日）起至清償日止，按週年率百分之五計算之法定遲延利息之範
    圍，應由被告負侵權行為損害賠償，自無不合，應予准許。原告逾此範圍之請求
    ，為無理由，應予駁回。原告陳明願供擔保，聲請宣告假執行，經核其勝訴部分
    ，合於法律規定，爰酌定相當擔保金額宣告之；其餘假執行之聲請，因訴之駁回
    而失所附麗，應併予駁回。據上論結：本件原告之訴為一部有理由，一部無理由
    ，爰為判決如主文。
中      華      民      國    八十九    年     一     月     二十五     日
                                臺灣高等法院民事第十庭
                                    審判長法  官  林  敬  修
                                          法  官  劉  勝  吉
                                          法  官  黃  騰  耀
右正本係照原本作成。
如不服本判決，應於收受送達後二十日內向本院提出上訴書狀，其未表明上訴理由者
，並應於提出上訴後二十日內向本院補提理由書狀（均須按他造當事人之人數附繕本
）。
中      華      民      國    八十九    年    一      月      二十七    日
                                          書記官  楊  麗  雪
附表一
甲○部分：尚有五．九八平均餘命
(一)巳到期部分：自八十六年四月四日起至八十九年一月十一日止，共二年九月七日，
  合計二．七七年（小數點二位以下四捨五入，下同）。
  (1)八十六年四月四日至八十六年十二月三十一日   有八月二十七日
  (2)八十七年一月一日至八十八年十二月三十一日   二年
  (3)八十九年一月一日至八十九年一月十一日       十日  共二.七七年
    70000x2.77=193,900
(二)未到期部分：自八十九年月十二日以後，已到期部分為二．七七年，則未到期部分
  尚有三．二一年。
              用霍夫曼計算法扣除期前利息為：
              2,861,472x7/100=200,303.04
              869,565x7/100x0.21=12,782.61
              200,303.04+12,782.61=213,086（元以下四捨五入，下同）
(三)巳到期與未到期合計：
              193,900+213,086=406,986
附表二
乙○○○部分：尚有十一．六八平均餘命
(一)巳到期部分：自八十六年四月四日起至八十九年一月十一日止，共二年九月七日，
  合計二．七七年（小數點二位以下四捨五入，下同）。
  (1)八十六年四月四日至八十六年十二月三十一日   有八月二十七日
  (2)八十七年一月一日至八十八年十二月三十一日   二年
  (3)八十九年一月一日至八十九年一月十一日       十日  共二.七七年
    70000x2.77=193,900
(二)未到期部分：自八十九年月十二日以後，已到期部分為二．七七年，則未到期部分
  尚有八．九一年。
              用霍夫曼計算法扣除期前利息為：
              6,874,342x7/100=481,203.94
              714,286x7/100x0.91=45,500.02
              481,203.94+45,500.02=526,703
(三)巳到期與未到期合計：
              193,900+526,703=720,603


司法院資訊處製作；財團法人民間司法改革基金會備份。
